【裁判字號】    98,訴,1011
【裁判日期】    981225
【裁判案由】    違反毒品危害防制條例
【裁判全文】
臺灣嘉義地方法院刑事判決              98年度訴字第1011號
公  訴  人  臺灣嘉義地方法院檢察署檢察官
被      告  甲○○
上列被告因違反毒品危害防制條例案件，經檢察官提起公訴（98
年度毒偵字第1297號），因被告於本院準備程序中就被訴事實為
有罪之陳述，經本院裁定由受命法官獨任以簡式審判程序審理，
判決如下：
    主  文
甲○○施用第一級毒品，累犯，處有期徒刑捌月；又施用第二級
毒品，累犯，處有期徒刑伍月，扣案之第二級毒品甲基安非他命
壹包（驗餘含袋重壹點玖肆壹公克）沒收銷燬之，其外包裝袋壹
個，沒收之。應執行有期徒刑拾壹月，扣案之第二級毒品甲基安
非他命壹包（驗餘含袋重壹點玖肆壹公克）沒收銷燬之，其外包
裝袋壹個，沒收之。
    犯 罪 事 實
一、甲○○前因施用毒品案件，經本院以88年度毒聲字第887 號
    裁定送觀察勒戒，嗣因無繼續施用毒品傾向，於民國88年7
    月15日釋放出所，並經臺灣嘉義地方法院檢察署檢察官以88
    年度偵字第4399號不起訴處分確定。（一）於前開觀察勒戒
    執行完畢釋放後5 年內，復因施用毒品案件，經本院以88年
    度嘉簡字第915 號判處有期徒刑6 月確定；（二）另因轉讓
    毒品案件，經本院以88年度訴字第451 號判處有期徒刑10
    月；（三）因販賣毒品案件，經臺灣高等法院臺南分院以91
    年度上更二字第34 號判處有期徒刑8 年確定，上開第1 、3
    案經減刑及定應執行有期徒刑8 年確定，與第2 案接續執行
    ，97年3 月24日縮短刑期假釋出監並付保護管束，於97年12
    月4 日保護管束期滿未經撤銷視為執行完畢。詎其仍未戒除
    毒癮，復分別基於施用第一級毒品海洛因、第二級毒品甲基
    安非他命之犯意，於98年8 月13日晚上8 時許，在嘉義市○
    區○○路路旁之自小客車上，施用第一級毒品海洛因1 次；
    另於上開時地以燒烤方式，施用第二級毒品甲基安非他命1
    次。嗣於98年8 月13日晚上11時40分許，為警在嘉義市○區
    ○○街與新興街口因形跡可疑為警查獲，並扣得第二級毒品
    甲基安非他命1 包（驗餘含袋重1.941 公克），並經其同意
    採尿送驗，結果呈可待因、嗎啡、甲基安非他命陽性反應，
    始悉上情。
二、案經嘉義市政府警察局第一分局報告臺灣嘉義地方法院檢察
    署檢察官偵查起訴。
    理  由
一、本件被告甲○○所犯，非死刑、無期徒刑、最輕本刑為3 年
    以上有期徒刑之罪，或高等法院管轄第一審案件，其於準備
    程序進行中，就被訴事實為有罪之陳述，經本院告知簡式審
    判程序之旨，並聽取檢察官及被告之意見後，裁定進行簡式
    審判程序。
二、上開事實，業經被告於本院審理時自白不諱，並有臺灣檢驗
    科技股份有限公司98年9 月1 日出具濫用藥物尿液檢驗報告
    、真實姓名對照表（1B980804）各1 份在卷可稽；又扣案之
    白色或無色透明結晶1 包（驗餘含袋重1.941 公克）經送驗
    結果，確為第二級毒品甲基安非他命無訛，有行政院衛生署
    管制藥品管理局98年9 月17日鑑定書1 份在卷可查，足認被
    告之自白與事實相符，應堪採信。
三、復按施用第一、二級毒品為犯罪行為，毒品危害防制條例第
    10條定有處罰明文。故施用第一、二級毒品者，依前揭規定
    本應科以刑罰，惟基於刑事政策，對合於一定條件之施用者
    ，則依同條例第20條、第23條之規定，施以觀察、勒戒或強
    制戒治之保安處分。又毒品危害防制條例第20條、第23條將
    施用毒品之刑事處遇程序，區分為「初犯」及「5 年內再犯
    」、「5 年後再犯」。依其立法理由之說明：「初犯」，經
    觀察、勒戒或強制戒治後，應為不起訴處分或不付審理之裁
    定；經觀察、勒戒或強制戒治執行完畢釋放後，「5 年內再
    犯」者，因其再犯率甚高，原實施之觀察、勒戒及強制戒治
    既已無法收其實效，爰依法追訴或裁定交付審理。至於經觀
    察、勒戒或強制戒治執行完畢釋放後，「5 年後再犯」者，
    前所實施之觀察、勒戒或強制戒治已足以遮斷其施用毒品之
    毒癮，為期自新及協助其斷除毒癮，仍適用「初犯」規定，
    先經觀察、勒戒或強制戒治之程序。從而依修正後之規定，
    僅限於「初犯」及「5 年後再犯」2 種情形，始應先經觀察
    、勒戒或強制戒治程序。倘被告於5 年內已再犯，經依法追
    訴處罰，縱其第3 次（或第3 次以上）再度施用毒品之時間
    ，在初犯經觀察、勒戒或強制戒治執行完畢釋放5 年以後，
    已不合於「5 年後再犯」之規定，且因已於「5 年內再犯」
    ，顯見其再犯率甚高，原實施觀察、勒戒或強制戒治，已無
    法收其實效，即應依該條例第10條處罰（最高法院95年5 月
    9 日第7 次、97年度第5 次刑事庭會議決議參照）。本件被
    告前因施用毒品案件，經本院以88年度毒聲字第887 號裁定
    送觀察勒戒，嗣因無繼續施用毒品傾向，於88年7 月15日釋
    放出所，並經臺灣嘉義地方法院檢察署檢察官以88年度偵字
    第4399號不起訴處分確定。於前開觀察勒戒執行完畢釋放後
    5 年內，復因施用毒品案件，經本院以88年度嘉簡字第915
    號判處有期徒刑6 月確定，有全國施用毒品案件紀錄表、臺
    灣高等法院被告前案紀錄表各1 份在卷可按。是被告於前開
    觀察勒戒執行完畢釋放後5 年內再犯施用毒品之罪，且經依
    法追訴處罰，並因本件為3 犯以上施用毒品之罪，顯見其再
    犯率甚高，原實施觀察、勒戒，已無法收其實效，應依法處
    罰。從而，本件事證明確，被告犯行足堪認定，應依法論科
    。
四、核被告所為，係犯毒品危害防制條例第10條第1 項、第2 項
    之施用第一、二級毒品罪。被告為施用而持有第一級毒品海
    洛因、第二級毒品甲基安非他命之低度行為，分別為施用之
    高度行為所吸收，均不另論罪。被告所犯上開2 罪，犯意各
    別，行為互殊，應予分論併罰。再其有犯罪事實欄所述之前
    科，97年3 月24日縮短刑期假釋出監並付保護管束，於97年
    12 月4日保護管束期滿未經撤銷視為執行完畢，有臺灣高等
    法院被告前案紀錄表在卷可稽，其於受徒刑之執行完畢後，
    5 年以內故意再犯本件有期徒刑以上之罪，均為累犯，應依
    刑法第47條第1 項之規定，各加重其刑。
五、爰審酌被告高中肄業之智識程度，曾因施用毒品經裁定觀察
    勒戒、強制戒治執行完畢，並經本院判刑確定，有臺灣高等
    法院被告前案紀錄表在卷可稽，仍未能徹底戒絕毒品，而再
    犯本案，顯見其自制力不足，無法擺脫毒品，未能體悟施用
    毒品對自己、家人造成之傷害及社會之負擔，惟念及施用毒
    品本質上係戕害自身健康之行為，尚未嚴重破壞社會秩序或
    侵害他人權益，且被告坦承犯行、犯後態度尚可等一切情狀
    ，量處如主文所示之刑，並定應執行刑。扣案之白色或無色
    透明結晶1 包（驗餘含袋重1.941 公克），經送驗結果，確
    為第二級毒品甲基安非他命，業如前述，屬毒品危害防制條
    例第2 條第2 項第2 款所規定之第二級毒品，且屬違禁物，
    爰依毒品危害防制條例第18條第1 項前段之規定，不問屬於
    犯人與否沒收銷燬之。另扣案供盛裝上開毒品甲基安非他命
    之外包裝袋1 個，係被告所有供犯本案施用第二級毒品罪所
    用之物，業據其供承在卷，併依刑法第38條第1 項第2 款規
    定宣告沒收。
據上論斷，應依刑事訴訟法第273 條之1 第1 項、第299 條第1
項前段，毒品危害防制條例第10條第1 項、第2 項、第18條第1
項前段，刑法第11條、第47條第1 項、第38條第1 項第2 款、第
51 條 第5 款，判決如主文。
本案經檢察官曹合一到庭執行職務。
中    華    民    國    98    年    12    月    25    日
                  刑事第四庭    法  官  梁淑美
以上正本證明與原本無異。
如不服本判決應於收受判決後10日內向本院提出上訴書狀，並應
敘述具體理由；其未敘述上訴理由者，應於上訴期間屆滿後20日
內向本院補提理由書（均須按他造當事人之人數附繕本）「切勿
逕送上級法院」。
中    華    民    國    98    年    12    月    25    日
                                書記官  林金福
附錄本判決論罪科刑法條全文
毒品危害防制條例第10條
施用第一級毒品者，處 6 月以上 5 年以下有期徒刑。
施用第二級毒品者，處 3 年以下有期徒刑。

司法院資訊處製作；財團法人民間司法改革基金會備份。
